臺灣士林地方法院民事裁定　　　　　　　94年度財管字第48號
聲　請　人　甲○○
聲請人聲請對被繼承人乙○○選任遺產管理人事件，本院裁定如
下：
    主  文
本件聲請駁回。
程序費用由聲請人負擔。
    理  由
一、本件聲請意旨略以：被繼承人乙○○與聲請人同為係坐落台
    北市○○區○○段3 小段00000000地號（面積：378 平方公
    尺；地目：建；權利範圍：72分之12）之共有人之一，今共
    有人等於處分共有土地時，曾按土地登記謄本所載乙○○地
    址址通知共有人乙○○出面協商未果，經查始得之乙○○已
    於日本國文久元年（即民國前50年，西元1861年）出生，依
    客觀事實可確定被繼承人乙○○已死亡，且其繼承人有無不
    明，則聲請人為法律上利害關係人，自得依民法第1178條第
    2 項聲請均院選任被繼承人乙○○之遺產管理人等語。
二、按繼承開始時，繼承人之有無不明，而無親屬會議或親屬會
    議未於一個月內選定遺產管理人者，利害關係人得聲請法院
    選任遺產管理人，並由法院依公示催告程序，定六個月以上
    之期限，公告繼承人，命其於期限內承認繼承，此觀民法第
    1177條、第1178條第1 項規定自明。又繼承，因被繼承人死
    亡而開始，民法第1147條定有明文。且失蹤人受死亡之宣告
    者，依民法第9 條第1 項之規定，以判決內確定死亡之時推
    定其為死亡，其繼承固因之而開始，若失蹤人未受死亡之宣
    告，即無從認其繼承為已開始。最高法院28年上字第1572號
    判例亦有明示。本件聲請人主張與被繼承人乙○○均為坐落
    於台北市○○區○○段3 小段第196 地號土地共有人，因乙
    ○○依客觀事實應可認已死亡，而其法定繼承人有無不明，
    且無從組成親屬會議選任遺產管理人，認有聲請法院選任遺
    產管理人必要，並提出土地登記謄本、台北市北投區戶政事
    務所94年6 月6 日北市投戶字第09430550600 號函、台北市
    北投區○○段○ ○段第196 地號土地歷史謄本及日據時期土
    地台帳、日據時代台北州七星郡北投庄北投673 番地歷年全
    戶戶口調查簿等件為證，惟查：本件聲請人固主張乙○○係
    日據時期文久元年（即民國前50年，西元1861年）出生，惟
    未據提出「乙○○」之確實戶籍登記資料為證，聲請意旨所
    稱乙○○出生於何時云云，已乏依據，難認其客觀上已死亡
    而繼承開始，雖聲請人嗣後另主張「乙○○」於日據時期戶
    籍登記被誤植為「陳泉」，惟聲請人既未提出任何證明資
    料足以確認現行土地登記簿所載坐落台北市○○區○○段3
    小段第196 地號土地共有人「乙○○」即為日據時期戶口調
    查簿所載之「陳泉」，則其空言主張上開戶口調查簿所載
    「陳泉」為誤植云云，同乏憑據，難以採認，況依該戶口
    調查簿所載「陳泉」亦無任何已死亡之記述，則縱認其已
    失蹤，但既未受死亡宣告前，亦無從認其繼承開始，自無「
    繼承人有無不明」之情形，是乙○○未經宣告死亡確定死亡
    時間，自無從認定其繼承開始，且有繼承人有無不明情形，
    聲請意旨徒以乙○○依客觀事實可確定已死亡云云，請求指
    定遺產管理人，即有未合，應予駁回。
三、依非訟事件法第21條第1項前段裁定如主文。
中　　華　　民　　國　　94　　年　　10　　月　　24　　日
                  家事法庭  法  官  詹朝傑
以上正本證明與原本無異。
如對本裁定抗告，應於裁定送達後10日內向本院提出抗告狀。
中　　華　　民　　國　　94　　年　　11　　月　　24　　日
                            書記官  蔡永光
